【裁判字號】    97,交聲,793
【裁判日期】    970521
【裁判案由】    違反道路交通管理處罰條例聲明異議
【裁判全文】
臺灣桃園地方法院交通事件裁定        97年度交聲字第793號
原處分機關  交通部公路總局新竹區監理所
異  議  人
即受處分人  甲○○
上列受處分人因違反道路交通管理處罰條例案件，對於交通部公
路總局新竹區監理所桃園監理站中華民國97年3 月28日所為之處
分（原處分案號：桃監裁罰字第裁52-U00000000號）聲明異議，
本院裁定如下：
    主  文
異議駁回。
    理  由
一、原處分意旨略以：異議人即受處分人甲○○於民國97年1 月
    21日晚間11時37分許，駕駛車牌號碼EE-8458 號租賃小客車
    ，在臺灣桃園國際機場第二航廈航西三路臨時停車等候載客
    ，經執勤人員檢查相關接送機文件時，異議人表示未隨身攜
    帶駕駛執照，內政部警政署航空警察局保安警察隊第七分隊
    員警乃以異議人未攜帶駕駛執照為由，開立航警交字第U000
    00000 號舉發違反道路交通管理事件通知單，並註明「拒簽
    」及告知相關權利如應到案時間、處所後，將舉發通知單移
    送聯移送交通部公路總局新竹區監理所桃園監理站（下稱原
    處分機關）處理。異議人於舉發通知單上所載應到案日期前
    向原處分機關提出申訴，經原處分機關調查結果，認異議人
    確有前述違規行為，乃依道路交通管理處罰條例第25條第 3
    款，違反道路交通管理事件統一裁罰基準及處理細則第43條
    、第44條、第67條之規定，於97年3 月28日以桃監裁罰字第
    裁52-U00000000號裁決書，裁處異議人罰鍰新臺幣（下同）
    300 元。
二、異議意旨略以：其於上開所述時間至上開地點接機，員警無
    視當時車潮擁擠，先令其出示小客車出租單，復令其出示旅
    客名單，再令其出示行照及駕駛執照供其檢查，百般刁難；
    而當其出示駕駛執照後，員警竟表示該駕駛執照破損不堪使
    用，並當場開立未攜帶駕駛執照駕車之舉發通知單，因此顯
    與事實不符，其乃拒簽拒收，未料警員竟又開立「汽車駕駛
    人，經交通勤務警察依法令執行交通稽查任務，拒絕盤查而
    逃逸」之舉發通知單（此部分尚未據異議人聲明異議），惟
    此時車上乘客已不耐久候，其迫於無奈，遂留下行照待日後
    取回，而駕車離去，故此實為員警之濫權，原處分顯有不當
    ，為此聲明異議云云。
三、按汽車駕駛人，駕駛汽車未隨身攜帶駕駛執照者，處300 元
    以上600 元以下之罰鍰，道路交通管理處罰條例第25條第 3
    款定有明文。
四、經查：上揭違規事實，業據證人即舉發本件違規之警員乙○
    ○於本院審理時具結證稱：依規定機場之租賃車區不得空車
    停留接客，需待旅客到齊後始能前往接送，故伊當天乃於租
    賃車區驅趕租賃車輛，迄同日晚間11時20分許，其指揮異議
    人停車臨檢，並請異議人出示駕照、行照、出租單，惟異議
    卻忙於搬運旅客之行李，而僅有出示行照、出租單，從頭至
    尾均未提出駕照，甚而，於行李搬運完畢後，將行照留給伊
    即駕車離去，經伊以無線電查詢異議人確實有駕照後，乃開
    立異議人未帶駕照之舉發通知單等語綦詳（見本院卷97年 5
    月6 日訊問筆錄）。而證人乙○○為取締交通違規之公務員
    ，其為達維護交通秩序、安全之行政目的而依法執行公權力
    ，與異議人素不相識，衡情當已無甘冒須負擔刑事責任之風
    險，故意誣指異議人違規之必要，且按考量交通違規行為又
    多屬迅速、稍縱即逝及不可回復等特性，舉發機關或原處分
    機關若能提出更多之法定證據方法，例如人證、書證、物證
    等證據資料以供司法審查之交通法庭加以判斷該交通違規行
    為之存否，自屬允當，惟若因前揭交通違規行為特性而無法
    提供更多相關之書證、物證時，則舉發員警於司法審查之訴
    訟程序上立於證人之地位而證述其當時親身目擊及見聞之交
    通違規行為經過，亦屬於法定證據方法之一之人證證述，於
    法亦不有違，至於舉發員警立於證人之地位所為之證述是否
    可採，此乃交通法庭依經驗及論理法則判斷其證明力為何而
    得否採擇之心證層次，斷不可以舉發員警作為證人之所述，
    因不可能反於其先前所為舉發而認均不可採，而全盤否定其
    立於證人地位所為之陳述。故於本件中，舉發員警乙○○於
    本院審理中既已居於證人之地位具結，陳述其所親身目擊及
    見聞本件異議人於臨檢時未提供駕駛執照，本院認自足以擔
    保其證詞之憑信性，故認證人乙○○之前揭證述，確屬可採
    。再經本院依職權勘驗異議人主張當日所出示之駕駛執照後
    ，除駕駛執照之右上角有部分破損外，其餘之基本資料及相
    片欄均尚能得以清楚辨識，衡情若異議人當日確有出示，則
    一般執勤員警既得藉以查核駕駛人之資料，當無因此即遽認
    異議人未攜帶駕駛執照之可能，準此，異議人辯稱當天確有
    提示駕駛執照，惟因員警認其駕駛執照破損不堪使用，故仍
    逕舉發其未帶駕駛執照駕車云云，即不可採。末員警請駕駛
    人出示駕駛執照等相關證件以供查核，乃係依法令從事公務
    ，尚不得謂此即為刁難或事後所為之舉發行為係屬濫權，併
    此敘明。
五、綜上所述，異議人確有上開違規行為，又原處分機關依道路
    交通管理處罰條例第25條第3 款、違反道路交通管理事件統
    一裁罰基準及處理細則及違反道路交通管理事件統一裁罰基
    準表所載之裁罰標準之相關規定，裁處異議人300 元之罰鍰
    ，核無違誤，是本件異議自為無理由，應予駁回。
據上論斷，應依道路交通管理處罰條例第87條第2 項、道路交通
案件處理辦法第19條，裁定如主文。
中    華    民    國    97    年    5     月    21    日
                          交通法庭    法  官   蘇昌澤
以上正本證明與原本無異。
如不服本裁定，應於裁定送達後5 日內向本院提出抗告狀。
                                      書記官   田宜芳
中    華    民    國    97    年    5     月    27    日


司法院資訊處製作；財團法人民間司法改革基金會備份。
